臺灣臺北地方法院民事判決　　　　　　　　　　　　　　九十二年度國貿字第五號
　　原　　　告　　喜恩喜股份有限公司
　　法定代理人　　丙○○
　　訴訟代理人　　鄭洋一律師
　　複　代理人　　李文欽律師
　　　　　　　　　曾紀穎律師
　　被　　　告　　香港商信可有限公司
　　兼法定代理人　甲○○○
　　被　　　告　　戊○○
　　共　　　同
　　訴訟代理人　王國傑律師
右當事人間請求侵權行為損害賠償等事件，本院於民國九十三年六月二十九日言詞辯
論終結，判決如下：
    主      文
原告之訴及假執行之聲請均駁回。
訴訟費用由原告負擔。
    事實及理由
一、原告方面：訴外人美商ＣＡＰＩＴＡＬ　ＥＱＵＩＰＭＥＮＴ　ＳＡＬＥＳ　Ｃ
    Ｏ；ＩＮＣ‧（下稱ＣＡＰＩＴＡＬ公司）向原告喜恩喜股份有限公司購買切削
    中心機器設備（下稱系爭貨物），有買賣契約可證。而原告將系爭貨物以四只貨
    櫃包裝並於民國九十年一月十六日委由被告香港商信可有限公司（下稱信可公司
    ）將系爭貨物運至美國洛杉磯，然因訴外人ＣＡＰＩＴＡＬ公司未依約付款，原
    告遂留置提單並於同年一月底告知被告信可公司關於原告未交付提單予訴外人Ｃ
    ＡＰＩＴＡＬ公司等情。原告另於同年三月一日函請被告戊○○（即信可公司經
    理）將系爭貨物運回台灣，原告並願負擔所有運費及相關費用，惟被告信可公司
    均未置理，經原告查詢始知系爭貨物其中二只貨櫃已為被告信可公司逕予放行。
    原告遂於同年三月十六日再次發函被告請其將剩餘二只貨櫃運回台灣，惟被告信
    可公司及被告甲○○○（即信可公司之董事長）仍均不予理會並任由被告戊○○
    將剩餘貨櫃私下放行。原告因被告之行為而喪失系爭貨物，依原告與訴外人ＣＡ
    ＰＩＴＡＬ公司間之契約可知，系爭貨物價值美金四十二萬七千元，若以一美金
    換算新台幣（下同）三十二點六七元計算，原告因喪失系爭貨物而計受有一千三
    百九十五萬零九十元之損害。而被告信可公司未依約運送貨物致原告受有損害，
    其自須就原告所受損害負債務不履行之責，另被告甲○○○及戊○○未依原告指
    示而故意將系爭貨物放行致原告受有損失，其等自須對原告負侵權行為之責。綜
    上，原告自得依民法第五百四十四條、第一百八十四條第一項、第一百八十八條
    第一項及公司法第二十三條之規定，請求被告就原告所受損害負連帶賠償之責等
    語。並聲明：１、被告應連帶給付原告一千三百九十五萬零九十元及自起訴狀繕
    本送達之翌日起至清償日止，按年利率百分之五計算之利息；２原告願供擔保，
    請准宣告假執行。
二、被告方面：原告與被告信可公司間就系爭貨物之運送係成立承攬運送契約，依民
    法第六百六十六條之規定可知，原告之損害賠償請求權已罹於一年之短期時效而
    無法主張；另依最高法院八十四年度台上字第一二二六號判決可知，原告債務不
    履行之損害賠償請求權既已罹於時效，則原告侵權行為損害賠償請求權亦因受影
    響而不得再為主張。又系爭貨物之放行係由西雅圖分公司負責而與被告無關，且
    系爭貨物應係訴外人ＣＡＰＩＴＡＬ公司向訴外人東隆五金公司購買，則原告並
    非系爭貨物之所有權人，自不得就系爭貨物請求損害賠償等語。並聲明如主文所
    示。
三、兩造不爭執之事實：被告信可公司於九十年一月十六日承運原告與訴外人ＣＡＰ
    ＩＴＡＬ公司間買賣切削中心機器設備之貨櫃四只，目的地為美國洛杉磯市。兩
    造成立承攬運送契約。系爭貨物於九十年二月五日送抵目的地。
四、經依民事訴訟法第二百七十一條之一準用同法第二百七十條之一第一項第三款之
    規定，整理並協議簡化本件之爭點為：（一）被告戊○○有無指示放行系爭貨物
    並因而使原告蒙受無法收取貨款之損失？（二）若被告戊○○指示放行系爭貨物
    ，是否成立侵權行為，被告信可公司、甲○○○應否負連帶賠償責任？（三）原
    告得否以民法第五百四十四條主張被告信可公司應負債務不履行損害賠償責任？
五、得心證之理由：
（一）原告無法舉證系爭貨物係由被告戊○○指示放行：
      按「當事人主張有利於己之事實者，就其事實有舉證之責任。」，民事訴訟法
      第二百七十七條本文定有明文，經查：原告主張系爭貨物係被告戊○○指示故
      意放行之依據無非以Ｐ＆ＯＮＬ　ＴＡＩＷＡＮ查詢單影本一份（卷內第十二
      頁），證人丁○○手寫之資料一份（卷內第一○一頁），及證人乙○○九十二
      年八月二十六日之證言為證，惟查：(1)前述查詢單僅客觀表示系爭貨物業經遭
      部分提領之事實，尚無法僅憑該查詢單即認系爭貨物遭提領係因被告戊○○指
      示所致。(2)而原告前述所稱證人丁○○手寫資料一份，經本院提示證人丁○○
      後，業經證人丁○○結證否認該手寫資料為其所寫在案（見九十二年八月二十
      六日言詞辯論筆錄，卷內第一二九頁第一行）；另本院依原告所請，將前述手
      寫資料與證人丁○○當庭書寫之文字，送財團法人台灣經輔研究所為筆跡鑑定
      ，鑑定結果為「比對物筆跡（丁○○庭書字跡）與鑑定物筆跡（即前述手寫資
      料）兩者之書寫習慣不相同，應為不同之筆跡。」（見卷附鑑定報告），依此
      ，亦應認前述手寫資料應非證人丁○○所親自書寫。(3)至證人即原告之受僱人
      乙○○雖到庭證稱前述手寫資料為證人丁○○所親自書寫（卷內第一二八頁第
      二行至第三行），惟因其與原告有僱傭關係存在，證言已難期公允，更遑論其
      前述證言明顯與客觀之鑑定結果不同。經審證人丁○○與兩造均無利害關係，
      證言較無偏頗之虞，併參考財團法人台灣經輔研究所所為之客觀鑑定，及參考
      證人丁○○僅為保險公司之職員，並無必要且不能手寫前述資料交予證人乙○○之經驗法則，證人乙○○之前述證言，顯不可採。此外，原告復無法以其他
      證據方法證明系爭貨物係由被告戊○○指示放貨，則原告主張系爭貨物係由被
      告戊○○指示放貨云云，即屬無據，而不可採，被告戊○○不應負侵權行為責
      任，亦堪認定。
（二）原告既無法證明系爭貨物係由被告戊○○故意指示放貨，即難令被告信可公司
      、甲○○○負連帶損害賠償責任：原告雖以民法第一百八十四條第一項、第一
      百八十八條第一項及公司法第二十三條之規定，主張被告負連帶賠償之責云云
      ，惟查：(1)被告信可公司與原告簽訂系爭承攬運送契約後，係經由訴外人雅德
      美通運有限公司，轉訴外人鐵行渣華股份有限公司，再由ＯＯＣＬ　ＨＯＮＧ
    　ＫＯＮＧ輪運送系爭貨物等情，既有訴外人鐵行渣華股份有限公司九十二年六
      月五日函一份在卷（卷內第六五頁）可資佐證，且為兩造所不爭，應堪認為真
      實，則於系爭貨物非由被告信可公司實際從事運送之情形下，被告戊○○、信
      可公司、甲○○○即無任何權利要求實際運送人放貨，亦無何權利要求實際運
      權利？乃屬實際運送人對貨主所應負責任之問題，本即非被告所得置喙，原告
      自不得僅以系爭貨物遭實際運送人以無單（指未有提單）放貨之方式交付他人
      ，即主張被告應連帶負侵權行為損害賠償責任。(2)復以，原告無法舉證證明系
      爭貨物係由被告戊○○指示故意放貨，被告戊○○不應負侵權行為責任又如前
      （一）所示，則原告主張被告甲○○○、信可公司應與被告戊○○依民法第一
      百八十八條第一項及公司法第二十三條之規定負連帶賠償責任，亦屬無稽，而
      不可採。
（三）被告亦無庸依民法第五百四十四條之規定負賠償責任：原告主張被告應依民法
      第五百四十四條關於受任人應負賠償責任之規定負賠償責任之依據無非以民法
      第六百六十條第二項及同法第五百七十七條之規定為依據，惟查：(1)民法第六
      百六十條第二項已明文規定準用行紀再準用委任規定之前提為承攬運送節中未
      規定之事項，是若承攬運送節中已有特別規定者，當事人即不得再以委任之規
      定為主張。(2)關於承攬運送人應負之民事賠償責任，民法承攬運送節中之第六
      百六十六條已規定甚明，則依前述之說明，當事人即不得迂迴依民法委任規定
      主張，以規避其應受期間經過之不利益。(3)又依兩造不爭之系爭貨物早於九十
      年二月五日即運抵目的地之事實，及原告已於九十年五月十六日以同一事實告
      訴被告甲○○○、戊○○背信等事實（見台灣台北地方法院檢察署九十年度發
      查字第九四○號卷第三頁背面），即可認定原告自九十年五月十六日起，已得
      對被告提起本件民事損害賠償訴訟，乃原告遲至九十二年二月十九日方提起本
      件訴訟，其顯已逾民法第六百六十六條一年之期間，而不得再行提起。是原告
      依民法第五百四十四條迴避同法第六百六十六條之規定請求賠償，亦非有理。
（四）綜合以上，原告無法舉證證明系爭貨物係遭被告戊○○故意指示放貨、被告不
      成立共同侵權行為、原告不得以民法第五百四十四條之規定為本件請求權基礎
      ，原告本件請求已逾同法第六百六十六條規定之期間等，均堪認定，從而，原
      告請求被告應連帶給付一千三百九十五萬零九十元，及自起訴狀繕本送達之翌
      日起至清償日止按年利率百分之五計算之利息，即無理由，應予駁回，又原告
      之訴既經駁回，則其假執行之聲請即失所依附，應併予駁回。
六、訴訟費用負擔之依據：民事訴訟法第七十八條。
中　　　華　　　民　　　國　　九十三　　年　　　七　　　月　　 二十 　　日
                                  民事第六庭  法  官    詹駿鴻
正本係照原本作成
如對本判決上訴，須於判決送達後廿日內向本院提出上訴狀
中　　　華　　　民　　　國　　九十三　　年　　　七　　　月　　 二十 　　日
                                              書記官    官碧玲
